【裁判字號】    99,訴,704
【裁判日期】    991108
【裁判案由】    毒品危害防制條例
【裁判全文】
臺灣基隆地方法院刑事判決               99年度訴字第704號
公  訴  人  臺灣基隆地方法院檢察署檢察官
被      告  丙○○
選任辯護人  陳志勇  律師
上列被告因違反毒品危害防制條例案件，經檢察官提起公訴（99
年度偵字第4190號），本院判決如下：
    主  文
丙○○如附表一編號至所示之共同販賣第一級毒品，各處刑
、宣告沒收如附表一編號至「罪名及應處刑罰」欄之所示。
應執行有期徒刑拾肆年。未據扣案之販賣第一級毒品所得財物總
計新臺幣壹萬柒仟伍佰元，沒收，如全部或一部不能沒收時，以
其財產抵償之。
    事  實
一、本案事實：
    緣丙○○（綽號「阿成」）素有施用海洛因之慣行，而余子
    青（綽號「酒精」；刻因故潛逃中國大陸致迄未到案）則為
    丙○○之舊識。乃丙○○明知海洛因係毒品危害防制條例第
    二條第二項第一款所明定列管之第一級毒品，不得販賣、持
    有，猶為圖取「日常零花及無償獲取余子青允贈自己施用所
    需毒品（海洛因）」之利益，而遭舊識余子青吸納致允為余
    子青「居中販毒」，進而與余子青議定「由余子青負責提供
    『海洛因』，再由丙○○接聽洽購電話而居中代賣，至其買
    賣價款則由丙○○代收以後，悉數轉交而歸由余子青所有」
    之分工模式，藉此而與余子青達成共同販賣第一級毒品海洛
    因資以牟利之犯意聯絡。又彼2 人之共識既成，丙○○旋按
    諸上開分工模式，於丁○○（綽號「鐵齒」）、乙○○（綽
    號「小乖」）邀約洽購而與之電話聯絡如附表二編號至
    所示之際，即時對丁○○、乙○○允為供貨，再於附表一編
    號至「時間」欄所示之各該時間，在附表一編號至
    「交易地點」欄所示之各該地點，前、後8 次與余子青共同
    出售海洛因予丁○○、乙○○資為牟利，且悉與買受人丁○○、乙○○銀貨兩訖。丙○○、余子青以上開方式共同販賣
    海洛因予丁○○、乙○○之實際數量暨其交易之實際所得，
    均詳如附表一編號至「毒品數量及其交易金額」欄之所
    載。又余子青推由丙○○與丁○○、乙○○等人歷次交易之
    所涉毒品，亦悉因丁○○、乙○○之取用而告費失。
二、查獲經過：
    緣基隆市警察局前獲合理情資疑余子青涉嫌販毒而對余子青
    依法實施通訊監察；乃員警對余子青實施通訊監察之期間，
    竟意外查悉丙○○併有涉案，遂再依通訊保障及監察法之相
    關規定，檢附事證陳送臺灣基隆地方法院檢察署檢察官聲請
    本院核發通訊監察書（98年度聲監字第295 號），俾就丙○○持用之「0000000000」行動門號一併進行側錄監聽，進而
    鎖定疑與丙○○進行毒品買賣之交易對象即丁○○、乙○○
    2 人。嗣丙○○因案而於99年1 月20日入監服刑，員警乃本
    其上開監聽情資，通知丁○○、乙○○到案說明，並於99年
    8 月26日借提丙○○，而經丁○○、乙○○、丙○○依序供
    述彼等買賣毒品之經過始末；惟丙○○恃以與丁○○、乙○○聯繫使用之「0000000000」行動電話（機殼）暨其門號晶
    片卡（SIM 卡），則悉於98年9 月間因故滅失，致未能一併
    扣案。
三、案經基隆市警察局移送臺灣基隆地方法院檢察署檢察官偵查
    起訴。
    理  由
一、證據能力
  (一)被告自白
    查被告丙○○首即未曾否認其警詢、偵訊乃至本院受命法官
    行準備程序暨本院審理時之歷次自白，概係出於其一己之真
    意，尤以本院自形式上觀察被告歷次自白「作成、取得之外
    部情況」，亦未見有何「供述者」之「任意性」違反，或「
    取供者」之「信用性」未備等應予排除其證據適格地位之情
    事，是其「任意性」及「信用性」之足供擔保，當無可疑（
    即其自白尚非以強暴、脅迫、利誘、詐欺、疲勞訊問、違法
    羈押或其他不正方法取供而來）。從而，因認被告丙○○之
    歷次自白，俱有證據能力，而得恃為本院審判之依據（惟自
    白「證明力」之具備，則須具備刑事訴訟法第一百五十六條
    第二項後段所指之「真實性」；且依同條第一項規定，被告
    自白尚不得作為有罪判決之唯一證據）。
  (二)供述證據
    按被告以外之人於審判外之言詞或書面陳述，除法律有規定
    者外，不得作為證據，刑事訴訟法第一百五十九條第一項固
    有明文。惟被告以外之人於審判外之陳述，雖不符同法第一
    百五十九條之一至第一百五十九條之四規定，而經當事人於
    審判程序同意作為證據，法院審酌該言詞陳述或書面陳述作
    成時之情況，認為適當者，亦得為證據；又當事人、代理人
    或辯護人於法院調查證據時，知有第一百五十九條第一項不
    得為證據之情形，而未於言詞辯論終結前聲明異議者，視為
    有前項之同意，同法第一百五十九條之五亦有明定。而刑事
    訴訟法第一百五十九條之五的立法意旨在於傳聞證據未經當
    事人之反對詰問予以核實，原則上先予排除。惟若當事人已
    放棄反對詰問權，於審判程序中表明同意該等傳聞證據可作
    為證據；或於言詞辯論終結前未聲明異議，基於尊重當事人
    對傳聞證據之處分權，及證據資料愈豐富，愈有助於真實發
    見之理念，上開傳聞證據亦均得資為證據。查：證人丁○○
    、乙○○於警詢及檢察官偵查中「業經依法具結」之證述，
    乃至基隆市警察局刑警大隊（偵三隊）偵查佐梁國恭製作而
    提出於本院之「丙○○販毒案報告」，或曾經被告暨辯護人
    就其證據能力「明示」「不予爭執」（本院準備程序筆錄第
    5 頁），或未經被告暨其辯護人於本院言詞辯論終結前就其
    證據能力而表異議（本院審判筆錄參見），兼以本院自形式
    上察其上開供述作成、取得當時之外部情況，亦俱無「任意
    性」或「信用性」違反而顯然不適當之情形，而均與刑事訴
    訟法第一百五十九條之五第二項之規定相符，因認證人丁○○、乙○○於警詢及檢察官偵查中「業經依法具結」之證述
    ，乃至基隆市警察局刑警大隊（偵三隊）偵查佐梁國恭製作
    而提出於本院之「丙○○販毒案報告」，之於本案而言，均
    有證據能力，而毋庸再依刑事訴訟法第一百五十九條之一至
    同法第一百五十九條之四等規定為個別性之斟酌。
  (三)非供述證據
    按通訊監察錄音之譯文，僅屬依據監聽錄音結果予以翻譯之
    文字，固具文書證據之外觀，但實際上仍應認監聽所得之錄
    音帶或光碟，始屬調查犯罪所得之證物，乃係刑事訴訟法第
    一百六十五條之一第二項所稱之證物，如其蒐證程式合法，
    並經合法調查，自具證據能力。因此檢察官如提出通訊監察
    錄音之譯文為其證據方法，實乃以其監聽所得之錄音帶或光
    碟，為調查犯罪所得之證物，法院本應依刑事訴訟法第一百
    六十五條之一所列之方法調查，以判斷該錄音帶或光碟是否
    與通訊監察錄音之譯文相符。而監聽錄音製作之譯文，雖通
    常為偵查犯罪機關單方面製作，然若被告或訴訟關係人對其
    真實性並無爭執，經法院於審判期日提示譯文供當事人辨認
    、表示意見並為辯論者，程式自屬適法（最高法院95年度臺
    上字第295 號、94年度臺上字第4665、1270號、93年度臺上
    字第6510號判決意旨參照）。即警察機關對犯罪嫌疑人依法
    監聽電話所製作之通訊監察紀錄譯文，實乃該監聽電話錄音
    之「派生證據」，是其倘係公務員（員警）依法定程式而取
    得，被告或訴訟關係人就其真實性復無爭執（即不否認譯文
    所載對話內容之真實無偽），法院並曾依刑事訴訟法第一百
    六十五條第一項規定，踐行證據調查之法定程式，向被告宣
    讀或告以要旨，則其自得採為認定被告有罪之基礎，而有證
    據能力。查被告暨其辯護人概不否認「本案卷附相關監聽譯
    文之真實無偽」（參見本院準備程序筆錄第3 頁、本院審判
    筆錄第3 頁），即就「譯文所載內容」與「監聽側錄情節」
    相符乙節俱不爭執；本案卷附相關監聽譯文，復均係源自合
    法監聽，即其均係本於98年度聲監字第295 號通訊監察書而
    為實施（見偵查卷第44頁至第46頁），且其監聽期間、通訊
    號碼亦悉與通訊監察書所核准之範圍（監聽期間：自98年7
    月19日上午10時起，至98年8 月17日上午10時止。監聽電話
    ：「0000000000」）相符。是其自屬公務員依法定程式所取
    得之證據資料，尤以均業經本院踐行證據調查之法定程式，
    於審判期日向被告宣讀或告以要旨，按諸首開說明，關此監
    聽譯文自得採為認定被告有罪之基礎，而為本案審判之適格
    證據。
二、事實認定
  (一)首開事實，業經被告丙○○於警詢、偵訊及本院審理時坦承
    在卷（偵卷第3 頁至第11頁、第126 頁至第128 頁、本院準
    備程序筆錄第2 頁至第4 頁、本院審判筆錄第2 頁、第4 頁
    ），核與交易相對人即證人丁○○、乙○○於警詢及檢察官
    偵訊時證述之重要情節互為相符（證人丁○○證述，見偵卷
    第28頁至第29頁、第78頁至第79頁；證人乙○○證述，見偵
    卷第34頁至第38頁、第92頁至第94頁），並與基隆市警察局
    刑警大隊（偵三隊）偵查佐梁國恭製作而提出於本院之「丙○○販毒案報告」所載內容互為相合；且證人丁○○、乙○○2 人，確曾為價購海洛因如附表一編號至之所示，而
    與被告電話聯絡如附表二編號至所載，亦各有相關通訊
    監察譯文1 份在卷（關此卷證頁碼各詳如附表二編號至
    「備考」欄之所載）足佐。互核勾稽上情以觀，被告首開任
    意性之自白，乃至證人丁○○、乙○○於警詢及檢察官偵訊
    時證述「被告販賣海洛因」、「被告受人（余子青）差遣而
    販賣海洛因」等主要情節，均應無可疑，並堪採信。
  (二)茲被告遭舊識即余子青吸納而允為居中販賣之海洛因，其各
    次所涉之販入、分裝乃至純度等細節，固因被告僅止「居中
    代賣」之立場，而非被告主觀之所能知悉，以致本院無從憑
    以推算「被告與余子青販賣海洛因」之各次實際所獲利潤數
    額；惟按販賣毒品之行為，本無一定之公定價格，是其各次
    買賣之價格，當亦各有差異，而或隨供需雙方之資力、關係
    之深淺、需求之數量、貨源之充裕與否、販賣者對於資金之
    需求如何即殷切與否，以及政府查緝之態度，進而為各種不
    同之風險評估，而為機動性之調整，是其價格標準，自非一
    成不變，且販賣者從各種「價差」或「量差」或係「純度（
    如摻入葡萄糖等物）」謀取利潤方式，或有差異，然其所圖
    利益之非法販賣行為目的，則屬相同，並無二致。因之，販
    賣利得，除經行為人坦承，或其價量至臻明確，確實難以究
    其原委。然按一般民眾普遍認知毒品之非法交易，向為政府
    查禁森嚴且重罰不寬貸，衡諸常情，倘非有利可圖絕無平白
    甘冒被重罰高度風險之理，從而，舉凡其有償交易，除足反
    證其確另基於某種非圖利本意之關係外，通常尚難因無法查
    悉其買進、賣出之差價，而諉無營利之意思，或阻卻販賣犯
    行之追訴（最高法院87年臺上字第3164號判決意旨參照）；
    又販賣毒品之所謂販賣行為，係行為人基於營利之目的，而
    販入或賣出毒品而言。販賣毒品者，其主觀上須有營利之意
    圖，且客觀上有販賣之行為即足構成，至於實際上是否已經
    獲利則非所問。即於有償讓與他人之初，係基於營利之意思
    ，並著手實施，而因故無法高於購入之原價出售，最後不得
    不以原價或低於原價讓與他人時，仍屬販賣行為。必也始終
    無營利之意思，縱以原價或低於原價有償讓與他人，方難謂
    為販賣行為，而僅得以轉讓罪論處（最高法院93年度臺上字
    第1651號判決意旨參照）。茲就本案情節而論，「被告」乃
    至「業已潛逃中國大陸以致本院無從傳訊之余子青」，與證
    人丁○○、乙○○彼此間，首即核非至親而無特殊情誼，是
    以常理研判，倘非有利可圖，諒被告、余子青已無甘冒觸犯
    重罪之風險，同以販入毒品（海洛因）之純度、價格，甚至
    低於原價或無償轉讓予前開證人丁○○、乙○○之客觀可能
    ！其次，證人丁○○、乙○○2 人，與「被告、余子青之共
    同毒品上手（即『被告、余子青取得如附表一編號至所
    示海洛因之對象』）」，彼此素不相識，此觀證人丁○○、
    乙○○2 人屢須透過被告價購海洛因等情節自明；是證人丁○○、乙○○2 人既不可能逕與「被告、余子青之共同毒品
    上手」直接聯繫，亦不可能得悉「被告、余子青向關此毒品
    上手取得海洛因之實際過程及其對價」，則自人性角度而為
    觀察，被告、余子青藉此機會，居中坐地起價，甚至「上下
    其手」，利用本次轉手機會而從中賺取數量甚微之「價差」
    乃至「量差」之可能，客觀上當亦無可排除。換言之，被告
    、余子青向關此上手（即毒品上源）取得下手（即丁○○、
    乙○○2 人）來電要約洽購之海洛因以後，為從中圖得利益
    ，自非全無上下其手而擅自「稀釋純度」以「留取少量」而
    充己調貨報酬之可能。遑論毒品交易屢為政府檢警單位嚴予
    取締之犯罪，法律並就此懸有重典處罰，則自常情事理而論
    ，倘別無其他利益可圖，諒被告乃至業已潛逃中國大陸之余
    子青主觀上亦必無「為證人丁○○、乙○○犯險取貨」之意
    願！對照被告自陳「販賣海洛因之買賣價款雖悉歸余子青所
    有，然伊則可從中圖取『日常零花及無償獲取余子青允贈自
    己施用所需毒品（海洛因）』之利益」等情詞（偵卷第128
    頁、本院準備程序筆錄第2 頁至第3 頁），益足析其梗概！
    準此，被告、余子青出售海洛因之舉，無非係為從中圖取少
    量價差、量差乃至「日常零花或『無償取得』少量毒品之利
    益」，此應無可疑。換言之，余子青囑由被告著手實施如附
    表一編號至所示各次毒品交易之時，被告及余子青主觀
    上，亦必均有營利之意圖及販賣之故意，事甚顯明。
  (三)綜上所述，本案事證已明，被告各次販賣第一級毒品海洛因
    如本判決事實欄一之所載（對照附表一編號至之所示）
    ，均堪認定。
三、論罪科刑
  (一)查海洛因核屬毒品危害防制條例所明定列管之第一級毒品。
    又毒品危害防制條例第四條規定雖業於98年5 月20日修正公
    布（華總一義字第09800125141 號），然依同條例第三十六
    條規定，應自公布後六個月即98年11月20日起開始施行（法
    務部98年6 月8 日法檢字第0980802279號函釋意旨、臺灣高
    等法院暨所屬法院因應新修正毒品危害防制條例施行法律問
    題研討會結論參照）。茲修正前毒品危害防制條例第四條第
    一項，原係規定：「製造、運輸、販賣第一級毒品者，處死
    刑或無期徒刑；處無期徒刑者，得併科新臺幣一千萬元以下
    罰金。」修正後毒品危害防制條例第四條第一項，則係改而
    規定：「製造、運輸、販賣第一級毒品者，處死刑或無期徒
    刑；處無期徒刑者，得併科新臺幣二千萬元以下罰金。」經
    以修正前、後法律而為比較適用，本案顯以適用修正前之舊
    法較有利於被告，按諸刑法第二條第一項所揭櫫之「從舊從
    輕」原則，被告丙○○如本判決事實欄之所為，均應依修正
    施行前之毒品危害防制條例第四條第一項規定處斷。是核被
    告如本判決事實欄一之所為，即如附表一編號至之所示
    ，均係犯毒品危害防制條例第四條第一項之販賣第一級毒品
    既遂罪。被告販賣毒品前、後，持有第一級毒品海洛因之低
    度行為，應為其販賣之高度行為所吸收，均不另論罪。
  (二)按共同正犯之成立，祇須具有犯意之聯絡，行為之分擔，既
    不問犯罪動機起於何人，亦不必每一階段犯行，均經參與。
    共同實行犯罪行為之人，在合同意思範圍內，各自分擔犯罪
    行為之一部，相互利用他人之行為，以達其犯罪之目的者，
    即應對於全部所發生之結果，共同負責；共同正犯間，非僅
    就其自己實行之行為負其責任，並在犯意聯絡之範圍內，對
    於他共同正犯所實行之行為，亦應共同負責；又共同正犯不
    限於事前有協議，即僅於行為當時有共同犯意之聯絡者亦屬
    之，且表示之方法，不以明示通謀為必要，即相互間有默示
    之合致亦無不可（最高法院73年臺上第1886、2364號判例意
    旨、97年臺上第2517號判決意旨參照）。茲就本判決事實欄
    一所示情節而論，業已潛逃大陸之余子青雖非「交付」第一
    級毒品海洛因予證人丁○○、乙○○暨向證人丁○○、乙○○收取買賣價款之人，然徵諸被告為圖取「日常零花及無償
    獲取余子青允贈自己施用所需毒品（海洛因）」之利益，方
    遭舊識余子青吸納致允為余子青「居中販毒」，進而與余子
    青議定「由余子青負責提供『海洛因』，再由丙○○接聽洽
    購電話而居中代賣，至其買賣價款則由丙○○代收以後，悉
    數轉交而歸由余子青所有」之分工模式，則被告與余子青2
    人之間，非特顯有「販賣第一級毒品以共同牟利」之「事前
    」犯意聯絡，即余子青之行為分擔之具備（即推由余子青備
    妥海洛因予被告權充其毒品買賣之交易客體），亦在在灼然
    而不待言。茲被告與余子青就本判決事實欄一之所載，即如
    附表一編號至所示之販毒事實，彼此間既有如前所述之
    犯意聯絡及其行為分擔，則自應論以共同正犯。
  (三)被告如本判決事實欄一所示，即其如附表一編號至所載
    之前、後8 次販賣第一級毒品犯行，均犯意各別，且自客觀
    以言，復係出於可分割之複數行為，自應予以分論併罰（數
    罪併罰）。
  (四)按刑之量定，為求個案裁判之妥當性，法律固賦予法院裁量
    權，但此項裁量權之行使，除應依刑法第五十七條規定，審
    酌行為人及其行為等一切情狀，為整體之評價，並應顧及比
    例原則，俾使罪刑均衡，輕重得宜，以契合社會之法律感情
    。又刑法第五十九條規定犯罪之情狀可憫恕者，得酌量減輕
    其刑，其所謂「犯罪之情狀」，與同法第五十七條規定科刑
    時應審酌之一切情狀，並非有截然不同之領域，於裁判上酌
    減其刑時，應就犯罪一切情狀（包括第五十七條所列舉之十
    款事項），予以全盤考量，審酌其犯罪有無可憫恕之事由（
    即有無特殊之原因與環境，在客觀上足以引起一般同情，以
    及宣告法定低度刑，是否猶嫌過重等等），以為判斷（最高
    法院95年度臺上字第6157號判決意旨參照）。而毒品危害防
    制條例就販賣毒品所設之法定刑度，均遠較其它犯罪為重，
    然同為販賣毒品者，其原因動機不一，犯罪情節未必盡同，
    或有大盤毒梟者，亦有中、小盤之分，甚或僅止於吸毒者友
    儕間為求互通有無之有償交付，是其態樣顯非可一概而論，
    即其販賣行為所造成危害社會之程度亦非可等量齊觀，故倘
    依其情狀處以相當之有期徒刑，即足以懲儆，並可達防衛社
    會之目的者，自非不可依客觀之犯行與主觀之惡性二者加以
    考量其情狀，是否有可憫恕之處，適用刑法第五十九條之規
    定酌量減輕其刑，期使個案裁判之量刑，能斟酌至當，符合
    比例原則（最高法院97年度臺上字第2652號判決意旨可參）
    。查被告販賣第一級毒品海洛因予他人施用，固戕害他人之
    身心，惟姑念其並無販賣毒品前科（被告雖有施用毒品之前
    案紀錄，然查無販賣、意圖販賣而持有等相類素行），對重
    典之認識不夠深切，且其本案所涉販賣海洛因之數量及其次
    數均屬尚微，被告從中所圖得之利益亦非至鉅，而與販賣毒
    品之數量達數公斤以上之嚴重危害社會治安情形不同，尤以
    本案販賣海洛因之情節（即如附表一編號至之所示），
    尚屬吸毒友儕彼此間互供有無之零星交易，其惡性顯與大量
    走私進口或長期販賣毒品之所謂「大盤」或「中盤」毒販有
    間，且被告更係為圖取「日常零花及無償獲取余子青允贈自
    己施用所需毒品（海洛因）」之利益，方遭舊識余子青吸納
    而允為「居中販毒」，是倘不論其情節輕重，而一律就被告
    本案之所犯，論處販賣第一級毒品罪之法定本刑「死刑」或
    「無期徒刑」，衡情均屬猶嫌過重，並有傷人民對法律之情
    感，即就全部犯罪情節觀之，猶屬法重而情輕，是自客觀以
    言，即尚有可憫恕之處，爰依刑法第五十九條之規定，就所
    犯修正前毒品危害防制條例第四條第一項之販賣第一級毒品
    罪，減輕其刑。即其法定本刑為「死刑」者，減為無期徒刑
    （刑法第六十四條第二項）；其法定本刑為「無期徒刑」者
    ，減為二十年以下十五年以上有期徒刑（刑法第六十五條第
    二項）；至其法定本刑為「併科罰金」之部分，則就其最高
    度及最低度同減之（刑法第六十六條、第六十七條）。
  (五)按刑法第二條第一項規定：「行為後法律有變更者，適用行
    為時之法律。但行為後之法律有利於行為人者，適用最有利
    於行為人之法律」，係規範行為後法律變更所生新舊法比較
    適用之準據法，於新法施行後，應適用新法第二條第一項之
    規定，為「從舊從輕」之比較；比較時應就罪刑有關之共犯
    、未遂犯、想像競合犯、牽連犯、連續犯、結合犯，以及累
    犯加重、自首減輕暨其他法定加減原因（如身分加減）與加
    減例等一切情形（並不包括「易服勞役或易科罰金折算標準
    」之修正），綜其全部罪刑之結果而為比較。至於被告行為
    後，毒品危害防制條例第四條第一項雖有變更，並因綜合比
    較新、舊法律適用之結果，而應依修正前毒品危害防制條例
    第四條第一項之規定處斷（參見前揭(一)所述），然倘被告自
    白犯罪而合於修正後毒品危害防制條例第十七條第二項規定
    之要件，則其當仍應依修正後同條例第十七條第二項之規定
    減輕其刑，而不生割裂適用之問題（最高法院98年度臺上字
    第7973號判決意旨參照）。查被告販賣第一級毒品如本判決
    事實欄所載之行為時，毒品危害防制條例第十七條固係規定
    ：「犯第四條第一項至第四項、第五條第一項至第四項前段
    、第六條第一項至第四項、第七條第一項至第四項、第八條
    第一項至第四項、第十條或第十一條第一項、第二項之罪，
    供出毒品來源，因而破獲者，得減輕其刑。」惟被告行為後
    ，毒品危害防制條例第十七條則係規定：「犯第四條至第八
    條、第十條或第十一條之罪，供出毒品來源，因而查獲其他
    正犯或共犯者，減輕或免除其刑。」「犯第四條至第八條之
    罪於偵查及審判中均自白者，減輕其刑。」即將原第一項「
    …因而破獲者，得減輕其刑」之文字修正為「因而查獲其他
    正犯或共犯者，減輕或免除其刑」，同時增列第二項自白減
    輕其刑之規定。茲被告既已於偵查及審判中自白犯罪，參諸
    上開說明，核其當仍有修正後毒品危害防制條例第十七條第
    二項規定之適用；爰依上開規定，就所犯修正前毒品危害防
    制條例第四條第一項之販賣第一級毒品罪，遞予減輕其刑，
    即其「死刑」法定本刑經減為無期徒刑者，再依刑法第六十
    五條第二項減為二十年以下十五年以上有期徒刑；其「無期
    徒刑」法定本刑經減為二十年以下十五年以上有期徒刑之部
    分，則再依刑法第六十六條，就其最高度及最低度同遞減之
    ；至其法定本刑為「併科罰金」之部分，則再依刑法第六十
    六條、第六十七條規定遞減其刑。
  (六)本院審酌被告販賣第一級毒品海洛因予人施用，使人沉迷毒
    癮而無法自拔，輕則戕害施用者之身心健康，重則引發各種
    犯罪，而為社會治安敗壞之源頭，對於社會平和秩序實有相
    當程度之危害，佐以被告素行、生活狀況、智識程度、販賣
    毒品之犯罪動機、目的、販賣毒品之各次數量及所得利潤，
    併其於偵查及審判中均自白犯罪而未曾飾詞推諉之犯後態度
    ，尤以本案販賣海洛因之情節（即如附表一編號至之所
    示），尚屬吸毒友儕彼此間互供有無之零星交易，且其亦係
    肇因於被告為圖取「日常零花及無償獲取余子青允贈自己施
    用所需毒品（海洛因）」之利益，方遭舊識余子青吸納而允
    為「居中販毒」等一切情狀，分別就其所犯各罪，從輕量處
    如附表一編號至「罪名及應處刑罰」欄所示之刑，以期
    相當。第按販賣毒品犯罪雖係社會治安敗壞之源頭，對於社
    會平和秩序容有相當程度之危害，然其實係有賴於買受者之
    自願配合，即其實乃需要相對人協力始得完成之犯罪；換言
    之，就令基於「防範未然」之美意而予立法嚴罰，然考量其
    法益侵害之情節，於「定應執行刑」之際，亦應依罪刑相當
    原則而為比例加重，否則，行為人前、後多次販毒之總體刑
    罰重度，恐將遠遠超越其前、後多次販毒之整體行為責任，
    而悖離罪刑相當之原則。基此，本院考量被告本案所涉之販
    賣毒品次數雖達8 次，然其間予以協力之買受人數則僅2 人
    ，權衡其間所涉法益侵害之輕重程度，酌定其應執行刑如主
    文之所示，俾期兼顧被告行為之懲儆及防衛社會之刑罰目的
    。
  (七)末查，被告、余子青共同販賣（賣出）第一級毒品海洛因如
    本判決附表一編號至之所示，其間實際所得財物，悉未
    據扣案，爰依共犯責任共同原則及毒品危害防制條例第十九
    條第一項規定，於所犯各該罪名項下，併予宣告沒收，如全
    部或一部不能沒收時，以其財產抵償之，詳如本判決附表一
    編號至「罪名及應處刑罰」欄之所示。
據上論斷，應依刑事訴訟法第二百九十九條第一項前段，修正前
毒品危害防制條例第四條第一項、現行毒品危害防制條例第十七
條第二項、第十九條第一項，刑法第十一條、第二條第一項、第
二十八條、第五十九條、第五十一條第五款，判決如主文。
本案經檢察官甲○○到庭執行職務。
中    華    民    國    99    年    11    月    8     日
                  刑事第五庭審判長法  官  齊  潔
                                  法  官  蔡和憲
                                  法  官  王慧惠
以上正本證明與原本無異。
如不服本判決應於收受送達後10日內向本院提出上訴書狀，並應
敘述具體理由；其未敘述上訴理由者，應於上訴期間屆滿後20日
內向本院補提理由書(均須按他造當事人之人數附繕本)「切勿逕
送上級法院」。
中    華    民    國    99    年    11    月    8     日
                                  書記官  王一芳
附錄論罪法條：
修正前毒品危害防制條例第4 條第1 項
製造、運輸、販賣第一級毒品者，處死刑或無期徒刑；處無期徒
刑者，得併科新臺幣1 千萬元以下罰金。
製造、運輸、販賣第二級毒品者，處無期徒刑或7 年以上有期徒
刑，得併科新臺幣7 百萬元以下罰金。
製造、運輸、販賣第三級毒品者，處5 年以上有期徒刑，得併科
新臺幣5 百萬元以下罰金。
製造、運輸、販賣第四級毒品者，處3 年以上十年以下有期徒刑
，得併科新臺幣3 百萬元以下罰金。
製造、運輸、販賣專供製造或施用毒品之器具者，處1 年以上7
年以下有期徒刑，得併科新臺幣1 百萬元以下罰金。
前五項之未遂犯罰之。
【附表一】
┌──┬────┬──────┬────────┬─────┬────────────────┬─────┐
│編號│交易對象│時        間│ 交  易  地  點 │毒品數量及│罪   名   及   應   處   刑   罰│備      註│
│    │        │            │                │其交易金額│                                │          │
│    │        │            │                │（新臺幣）│                                │          │
├──┼────┼──────┼────────┼─────┼────────────────┼─────┤
│  │丁 ○ ○│98年7 月25日│基隆市信義區深澳│份量0.26公│丙○○共同販賣第一級毒品，處有期│同起訴書附│
│    │（綽號「│下午5 時53分│坑路富貴社區之警│克之海洛因│徒刑柒年陸月。                  │表編號1.之│
│    │鐵齒」）│左右        │衛室旁          │1 包；買賣│未據扣案之販賣第一級毒品所得財物│          │
│    │        │            │                │價金則為現│新臺幣貳仟元，沒收，如全部或一部│          │
│    │        │            │                │金2,000 元│不能沒收時，以其財產抵償之。    │          │
│    │        │            │                │。        │                                │          │
│    │        │            │                │ (銀貨兩訖│                                │          │
│    │        │            │                │；惟其買賣│                                │          │
│    │        │            │                │價金則遲至│                                │          │
│    │        │            │                │98年7 月30│                                │          │
│    │        │            │                │日，方由陳│                                │          │
│    │        │            │                │敬舜趁其二│                                │          │
│    │        │            │                │次價購海洛│                                │          │
│    │        │            │                │因如下列│                                │          │
│    │        │            │                │所示之際而│                                │          │
│    │        │            │                │一併交付) │                                │          │
├──┼────┼──────┼────────┼─────┼────────────────┼─────┤
│  │同    上│98年7 月30日│基隆市信義區信義│份量0.26公│丙○○共同販賣第一級毒品，處有期│同起訴書附│
│    │        │晚間11時58分│市場路口        │克之海洛因│徒刑柒年陸月。                  │表編號1.之│
│    │        │左右        │                │1 包；買賣│未據扣案之販賣第一級毒品所得財物│部分。    │
│    │        │            │                │價金則為現│新臺幣貳仟元，沒收，如全部或一部│          │
│    │        │            │                │金2,000 元│不能沒收時，以其財產抵償之。    │          │
│    │        │            │                │。        │                                │          │
│    │        │            │                │(銀貨兩訖)│                                │          │
├──┼────┼──────┼────────┼─────┼────────────────┼─────┤
│  │乙 ○ ○│98年8 月7 日│基隆市中正區水產│份量0.45公│丙○○共同販賣第一級毒品，處有期│同起訴書附│
│    │（綽號「│下午5 時14分│菜市場          │克之海洛因│徒刑柒年陸月。                  │表編號2.之│
│    │小乖」）│左右        │                │1 包；買賣│未據扣案之販賣第一級毒品所得財物│部分。    │
│    │        │            │                │價金則為現│新臺幣貳仟伍佰元，沒收，如全部或│          │
│    │        │            │                │金2,500 元│一部不能沒收時，以其財產抵償之。│          │
│    │        │            │                │。        │                                │          │
│    │        │            │                │(銀貨兩訖)│                                │          │
├──┼────┼──────┼────────┼─────┼────────────────┼─────┤
│  │同    上│98年8 月8 日│同            上│份量0.45公│丙○○共同販賣第一級毒品，處有期│同起訴書附│
│    │        │下午5 時50分│                │克之海洛因│徒刑柒年陸月。                  │表編號2.之│
│    │        │左右        │                │1 包；買賣│未據扣案之販賣第一級毒品所得財物│部分。    │
│    │        │            │                │價金則為現│新臺幣貳仟伍佰元，沒收，如全部或│          │
│    │        │            │                │金2,500 元│一部不能沒收時，以其財產抵償之。│          │
│    │        │            │                │。        │                                │          │
│    │        │            │                │(銀貨兩訖)│                                │          │
├──┼────┼──────┼────────┼─────┼────────────────┼─────┤
│  │同    上│98年8 月9 日│同            上│份量0.45公│丙○○共同販賣第一級毒品，處有期│同起訴書附│
│    │        │凌晨1 時34分│                │克之海洛因│徒刑柒年陸月。                  │表編號2.之│
│    │        │左右        │                │1 包；買賣│未據扣案之販賣第一級毒品所得財物│部分。    │
│    │        │            │                │價金則為現│新臺幣貳仟伍佰元，沒收，如全部或│          │
│    │        │            │                │金2,500 元│一部不能沒收時，以其財產抵償之。│          │
│    │        │            │                │。        │                                │          │
│    │        │            │                │(銀貨兩訖)│                                │          │
├──┼────┼──────┼────────┼─────┼────────────────┼─────┤
│  │同    上│98年8 月14日│同            上│份量0.45公│丙○○共同販賣第一級毒品，處有期│同起訴書附│
│    │        │凌晨2 時59分│                │克之海洛因│徒刑柒年陸月。                  │表編號2.之│
│    │        │左右        │                │1 包；買賣│未據扣案之販賣第一級毒品所得財物│部分。    │
│    │        │            │                │價金則為現│新臺幣貳仟伍佰元，沒收，如全部或│          │
│    │        │            │                │金2,500 元│一部不能沒收時，以其財產抵償之。│          │
│    │        │            │                │。        │                                │          │
│    │        │            │                │(銀貨兩訖)│                                │          │
├──┼────┼──────┼────────┼─────┼────────────────┼─────┤
│  │同    上│98年8 月15日│同            上│份量約0.3 │丙○○共同販賣第一級毒品，處有期│同起訴書附│
│    │        │下午4 時25分│                │公克之海洛│徒刑柒年陸月。                  │表編號2.之│
│    │        │左右        │                │因1 包；買│未據扣案之販賣第一級毒品所得財物│部分。    │
│    │        │            │                │賣價金則為│新臺幣貳仟元，沒收，如全部或一部│          │
│    │        │            │                │2,000 元。│不能沒收時，以其財產抵償之。    │          │
│    │        │            │                │(銀貨兩訖)│                                │          │
├──┼────┼──────┼────────┼─────┼────────────────┼─────┤
│  │同    上│98年8 月16日│同            上│份量約0.2 │丙○○共同販賣第一級毒品，處有期│同起訴書附│
│    │        │下午1 時43分│                │公克之海洛│徒刑柒年陸月。                  │表編號2.之│
│    │        │左右        │                │因1 包；買│未據扣案之販賣第一級毒品所得財物│部分。    │
│    │        │            │                │賣價金則為│新臺幣壹仟伍佰元，沒收，如全部或│          │
│    │        │            │                │1,500 元。│一部不能沒收時，以其財產抵償之。│          │
│    │        │            │                │(銀貨兩訖)│                                │          │
└──┴────┴──────┴────────┴─────┴────────────────┴─────┘
【附表二】
┌──┬──────┬──────────┬─────┬──────────┬──────────────┐
│編號│時        間│丙○○持用之行動門號│交易相對人│交易相對人恃以與陳韋│備                        考│
│    │            │                    │          │誠撥接通話之電話號碼│                            │
│    │            │                    │          │                    │                            │
├──┼──────┼──────────┼─────┼──────────┼──────────────┤
│  │98年7 月25日│     0000000000     │丁  ○  ○│      00000000      │(甲)對應附表一編號所示之毒品│
│    │下午5 時33分│                    │          │                    │  交易。                    │
│    │25秒        │                    │          │                    │(乙)通訊監察譯文，見偵卷第15頁│
│    │            │                    │          │                    │  。                        │
│    │            │                    │          │                    │(丙)陳警舜警詢證述，見偵卷第28│
│    │            │                    │          │                    │  頁至第29頁；偵訊證述，見偵│
│    │            │                    │          │                    │  卷第78頁至第79頁。        │
├──┼──────┼──────────┼─────┼──────────┼──────────────┤
│  │98年7 月30日│     同      上     │同      上│     同      上     │(甲)對應附表一編號所示之毒品│
│    │晚間11時43分│                    │          │                    │  交易。                    │
│    │58秒        │                    │          │                    │(乙)通訊監察譯文，見偵卷第15頁│
│    │            │                    │          │                    │  。                        │
│    │            │                    │          │                    │(丙)陳警舜警詢證述，見偵卷第29│
│    │            │                    │          │                    │  頁；偵訊證述，見偵卷第79頁│
│    │            │                    │          │                    │  。                        │
├──┼──────┼──────────┼─────┼──────────┼──────────────┤
│  │98年8 月7 日│     0000000000     │乙  ○  ○│     0000000000     │(甲)對應附表一編號所示之毒品│
│    │下午4 時46分│                    │          │                    │  交易。                    │
│    │29秒、同日下│                    │          │                    │(乙)通訊監察譯文，見偵卷第12頁│
│    │午5 時11分47│                    │          │                    │  。                        │
│    │秒、同日下午│                    │          │                    │(丙)乙○○警詢證述，見偵卷第35│
│    │5 時14分38秒│                    │          │                    │  頁至第36頁；偵訊證述，見偵│
│    │            │                    │          │                    │  卷第92頁至第93頁。        │
├──┼──────┼──────────┼─────┼──────────┼──────────────┤
│  │98年8 月8 日│     同      上     │同      上│     同      上     │(甲)對應附表一編號所示之毒品│
│    │下午5 時42分│                    │          │                    │  交易。                    │
│    │24秒、同日下│                    │          │                    │(乙)通訊監察譯文，見偵卷第12頁│
│    │午5 時50分4 │                    │          │                    │  。                        │
│    │秒          │                    │          │                    │(丙)乙○○警詢證述，見偵卷第36│
│    │            │                    │          │                    │  頁；偵訊證述，見偵卷第93頁│
│    │            │                    │          │                    │  。                        │
├──┼──────┼──────────┼─────┼──────────┼──────────────┤
│  │98年8 月9 日│     同      上     │同      上│     同      上     │(甲)對應附表一編號所示之毒品│
│    │凌晨1 時27分│                    │          │                    │  交易。                    │
│    │38秒、同日凌│                    │          │                    │(乙)通訊監察譯文，見偵卷第13頁│
│    │晨1 時34分10│                    │          │                    │。                          │
│    │秒          │                    │          │                    │(丙)乙○○警詢證述，見偵卷第37│
│    │            │                    │          │                    │  頁；偵訊證述，見偵卷第93頁│
│    │            │                    │          │                    │  。                        │
├──┼──────┼──────────┼─────┼──────────┼──────────────┤
│  │98年8 月14日│     同      上     │同      上│     同      上     │(甲)對應附表一編號所示之毒品│
│    │凌晨2 時55分│                    │          │                    │  交易。                    │
│    │1 秒、同日凌│                    │          │                    │(乙)通訊監察譯文，見偵卷第13頁│
│    │晨2 時59分57│                    │          │                    │。                          │
│    │秒          │                    │          │                    │(丙)乙○○偵訊證述，見偵卷第93│
│    │            │                    │          │                    │  頁。                      │
├──┼──────┼──────────┼─────┼──────────┼──────────────┤
│  │98年8 月15日│     同      上     │同      上│     同      上     │(甲)對應附表一編號所示之毒品│
│    │下午4 時25分│                    │          │                    │  交易。                    │
│    │28秒        │                    │          │                    │(乙)通訊監察譯文，見偵卷第13頁│
│    │            │                    │          │                    │  。                        │
│    │            │                    │          │                    │(丙)乙○○警詢證述，見偵卷第37│
│    │            │                    │          │                    │  頁；偵訊證述，見偵卷第93頁│
│    │            │                    │          │                    │  。                        │
├──┼──────┼──────────┼─────┼──────────┼──────────────┤
│  │98年8 月16日│     同      上     │同      上│     同      上     │(甲)對應附表一編號所示之毒品│
│    │下午1 時28分│                    │          │                    │  交易。                    │
│    │20秒、同日下│                    │          │                    │(乙)通訊監察譯文，見偵卷第14頁│
│    │午1 時43分44│                    │          │                    │  。                        │
│    │秒          │                    │          │                    │(丙)乙○○警詢證述，見偵卷第37│
│    │            │                    │          │                    │  頁；偵訊證述，見偵卷第93頁│
│    │            │                    │          │                    │  。                        │
└──┴──────┴──────────┴─────┴──────────┴──────────────┘

司法院資訊處製作；財團法人民間司法改革基金會備份。
